【裁判字號】    96,交聲更(一),6
【裁判日期】    970215
【裁判案由】    違反道路交通管理處罰條例聲明異議
【裁判全文】
臺灣基隆地方法院交通事件裁定    96年度交聲更(一)字第6 號
原處分機關  交通部公路總局臺北區監理所基隆監理站
異  議  人
即受處分人  乙○○
上列受處分人即異議人因違反道路交通管理處罰條例案件，對於
交通部公路總局臺北區監理所基隆監理站中華民國96年5 月14日
所為之處分（原處分案號：基監字第裁42-RB0000000號）聲明異
議，經本院於96年9月13日以96年度交聲字第181號裁定後，異議
人提起抗告，經臺灣高等法院於96年10月31日以96年度交抗字第
805 號裁定撤銷原裁定發回本院，本院更為裁定如下：
    主  文
原處分撤銷。
乙○○不罰。
    理  由
一、按犯罪事實應依證據認定之，無證據不得認定犯罪事實，刑
    事訴訟法第154條第2項定有明文。次按認定犯罪事實所憑之
    證據，雖不以直接證據為限，間接證據亦包括在內；然而無
    論直接或間接證據，其為訴訟上之證明，須於通常一般之人
    均不致有所懷疑，而得確信其為真實之程度者，始得據為有
    罪之認定，倘其證明尚未達到此一程度，而有合理之懷疑存
    在時，即應為有利於被告之認定，更不必有何有利之證據（
    最高法院30 年上字第813號判例、76年臺上字第4986號判例
    參照）。而法院受理交通事件，準用刑事訴訟法之規定，道
    路交通管理處罰條例第89條前段規定甚明，是當法院踐行調
    查證據程序完畢後，如就原處分機關所認定違規事實仍有合
    理懷疑，應對異議人為有利之認定。
二、原處分意旨略以：受處分人即異議人乙○○（下稱異議人）
    於民國96年11月12日晚間10時45分許，駕駛車牌號碼LOY-73
    1 號重型機車行經基隆市○○路，因「酒後駕車、酒精濃度
    測試值0.54毫克」違規，為基隆市警察局第四分局中華派出
    所警員郭永勝當場攔停掣單舉發，嗣經異議人於96年5 月17
    日向原舉發機關提出申訴，而原舉發機關仍認受異議人有上
    開違規行為，原處分機關乃依道路交通管理處罰條例第24條
    第1 項第2 款、35條第1 項第1 款裁處異議人新臺幣（下同
    ）37,500元罰鍰，並吊扣駕駛執照12個月及施以道路安全講
    習，於法應無不合等語。
三、異議意旨略以：本件異議人並未酒後騎車，上開機車非異議
    人所有，舉發單上之簽名亦非異議人所簽，員警僅以名字及
    身分證字號即認定，異議人實有不服，爰依法請求撤銷原處
    分等語。
四、按「汽車駕駛人有下列情形之一者，不得駕車：二飲用酒類
    或其他類似物後其吐氣所含酒精濃度超過每公升0.25毫克或
    血液中酒精濃度超過百分之0.05以上。」道路交通安全規則
    第114 條第2 款定有明文。又依道路交通管理處罰條例第35
    條第1 項：「汽車駕駛人，駕駛汽車經測試檢定有下列情形
    之一者，處新臺幣15,000元以上60,000元以下罰鍰，並當場
    移置保管該汽車及吊扣其駕駛執照一年；因而肇事致人受傷
    者，並吊扣其駕駛執照二年；致人重傷或死亡者，吊銷其駕
    駛執照，並不得再考領：一酒精濃度超過規定標準。二吸食
    毒品、迷幻藥、麻醉藥品及其相類似之管制藥品。」
五、經查：訊據本件之舉發員警郭永勝雖到庭證稱舉發當時駕駛
    人自稱叫「乙○○」，因未攜帶身分證件，而報稱身分證字
    號，我們即依駕駛人身分證字號查詢電腦資料，得悉駕駛人
    有駕駛執照，並按此製作舉發單，惟無法明確指認舉發當時
    所攔停之人確為異議人；此外，前開違規車輛登記名義人非
    異議人，登記名義人甲○○（本名方國華），此有機車車籍
    查詢表1 紙附卷可稽。再上述機車之豋記名義人甲○○曾向
    異議人之前女友父親蘇守釵租屋居住（此有蘇守釵96年7 月
    20日訪查紀錄表在卷可稽），而異議人與甲○○、蘇守釵家
    人均有認識，是不能排除有他人冒稱異議人並偽填異議人姓
    名以逃避裁罰之可能；且依甲○○到院具結證稱：「車號
    LOY- 731不曾借給乙○○使用，有借給女友的哥哥丙○○使
    用，95年11月12日丙○○向我借機車要去外木山，回來時卻
    搭乘計程車，我問他機車何在，他說警察臨檢，因為沒帶證
    件所以機車被扣在保管場」等語（見本院96年12月18日訊問
    筆錄），顯然員警舉發之酒駕違規者應非乙○○。復查本院
    比對異議人乙○○平時之簽名筆跡（卷附異議狀、抗告狀、
    公路總局臺北區監理所基隆監理站交通違規陳述單）及異議
    人於96年7月11日、18日、25日及96年12月18日之本院調查
    筆錄簽名及其當庭書寫之「乙○○」簽名20次之筆跡，與舉
    發通知單上「乙○○」之簽名，經以肉眼觀察二者之筆順、
    走勢、轉折及勾勒方式均有所不同，尚難認二者之簽名屬同
    一人所為，足證異議人前開所辯尚非子虛，應可採信，則本
    件交通違規事件被查獲時，實際使用該車輛之人究否實係抗
    告人，已非無疑。是受處分人辯稱其並未駕駛該LOY-731號
    重型機車，而舉發通知單係遭人冒用身份等語，洵堪可採。
    此外，復查無其他積極證據足以證明異議人即為上開違規行
    為之駕駛人，依罪證有疑利於被告之原則，即應為有利受處
    分人之認定，而不得逕認當時違規之人即係本件受處分人。
六、綜上，原處分機關既無法證明異議人確有於裁決書上所載之
    時、地有附表所示之違規情形，遽對異議人為上開裁決，即
    難認為允當，應認異議人之異議為有理由，由本院將原處分
    撤銷，改諭知異議人不罰，以資適法。
七、據上論斷，依道路交通案件處理辦法第20條，裁定如主文。
中    華    民    國    97    年    2    月    15    日
                  交通法庭法  官  何怡穎
以上正本證明與原本無異。
對於本件裁定如有不服，應於收受送達後5 日內，向本院提出抗
告書狀，敘述抗告之理由，抗告於臺灣高等法院。
中    華    民    國    97    年    2    月    15    日
                          書記官  鄭梅君


司法院資訊處製作；財團法人民間司法改革基金會備份。
